【裁判字號】    96,訴,8447
【裁判日期】    970331
【裁判案由】    履行契約
【裁判全文】
臺灣臺北地方法院民事判決              96年度訴字第8447號
原      告  高鼎化學工業股份有限公司
法定代理人  甲○○
訴訟代理人  吳紹貴律師
            蘇志淵律師
被      告  乙○○
上列當事人間請求履行契約事件，本院於民國九十七年三月十七
日辯論終結，判決如下：
    主    文
被告應給付原告新臺幣貳佰貳拾萬肆仟柒佰壹拾陸元，及自民國
九十六年四月一日起至清償日止，按週年利率百分之五計算之利
息。
原告其餘之訴駁回。
訴訟費用由被告負擔百分之九十八，餘由原告負擔。
本判決第一項於原告以新臺幣柒拾萬伍仟元為被告供擔保後，
得假執行。
原告其餘假執行之聲請均駁回。
    事實及理由
一、原告部分
（一）聲明：
    １被告應給付原告新臺幣二百二十四萬零四百七十元，及自
      民國九十六年四月一日起至清償日止，按週年利率百分之
      五計算之利息。
    ２願供擔保請准宣告假執行。
（二）原告起訴主張：
    １被告為寶順興國際運通有限公司（以下簡稱寶順興運通公
      司）負責人，曾委託訴外人童娟德在大陸地區成立上海寶
      臻興貿易有限公司（以下簡稱上海寶臻興貿易公司），上
      海寶臻興貿易公司與原告公司在大陸地區之關係企業高鼎
      精細化工（昆山）有限公司（以下簡稱昆山高鼎精細化工
      公司）間有業務往來，積欠昆山高鼎精細化工公司貨款人
      民幣五十一萬五千零五十元六角六分，被告遂於九十五年
      十月三十一日與昆山高鼎精細化工公司達成協議，約定就
      該筆貨款，由被告透過寶順興運通公司逐月歸還，期限為
      九十六年三月三十一日。
    ２昆山高鼎精細化工公司於九十五年三月二十三日將本於還
      款協議對被告之債權讓與原告，爰以起訴狀繕本為債權讓
      與通知，並以人民幣對新臺幣一比四‧三五折算貨款數額
      為新臺幣二百二十四萬零四百七十元，請求被告清償，及
      支付自九十六年四月一日起至清償日止，按週年利率百分
      之五計算之利息。
（三）對被告答辯之陳述：
    １否認被告所稱詐欺情節。
    ２且被告於九十五年十月三十一日簽立該紙還款協議，已逾
      撤銷之除斥期間。
（四）證據：提出還款協議、債權讓與契約書。
二、被告部分
（一）聲明：原告之訴駁回。
（二）被告則以本件還款協議固為真正，但係遭訴外人童娟德詐
      騙後所簽立，上海寶臻興貿易公司為其出資、以童娟德名
      義設立，斯時童娟德表示欲離開上海寶臻興貿易公司，因
      上海寶臻興貿易公司尚積欠昆山高鼎精細化工公司貨款，
      唯恐被告不清償，乃要求其簽立該還款協議，方願交出公
      司印章，但童娟德嗣後並未交出印章，反將上海寶臻興貿
      易公司佔為己有，現上海寶臻興貿易公司之印章、帳戶均
      由童娟德掌控，該筆貨款並非其所積欠，而為上海寶臻興
      貿易公司之欠款，如非童娟德謊稱欲將上海寶臻興貿易公
      司讓渡予被告，其不願代上海寶臻興貿易公司清償本件貨
      款，且該紙還款協議僅其一人簽名，應不生效力等語，資
      為抗辯。
（三）證據：提出委託代理銷售協議書，並聲請訊問證人即被告
      配偶。
三、原告之主張，業據提出還款協議、債權讓與契約書為證，上
    開證據之真正，並經被告當庭辨識後坦認無訛。
    被告所辯雖據提出委託代理銷售協議書為憑，但除該紙協議
    書之真正外，均為原告否認。
四、茲分述如下：
（一）當事人主張有利於己之事實者，就其事實有舉證之責任，
      民事訴訟法第二百七十七條前段定有明文。本件原告主張
      上海寶臻興貿易公司與昆山高鼎精細化工公司間有業務往
      來、積欠昆山高鼎精細化工公司貨款人民幣五十一萬五千
      零五十元六角六分，被告於九十五年十月三十一日簽立還
      款協議，與債權人昆山高鼎精細化工公司約定該筆貨款由
      其透過寶順興運通公司逐月歸還、期限為九十六年三月三
      十一日，昆山高鼎精細化工公司業於九十六年三月二十三
      日將本於還款協議對被告之債權及從屬權利讓與原告之事
      實，已經提出還款協議、債權讓與契約書為證，其中還款
      協議已經被告肯認屬實，債權讓與契約書之真正，並為被
      告所不爭執，前已述及，是原告業已舉證證明所受讓之債
      權債務關係存在。
（二）被告辯稱遭訴外人童娟德詐騙始簽立該還款協議，已經原
      告否認，被告則始終未能提出任何證據以實其說，其所辯
      已難遽採，又被告迄未為撤銷上開還款協議約定之意思表
      示，且因被詐欺或被脅迫而為意思表示者，表意人固得撤
      銷意思表示，但詐欺係由第三人所為者，以相對人明知其
      事實或可得而知者為限，始得撤銷之，民法第九十二條第
      一項規定甚明，本件被告為該還款協議之約定對象為昆山
      高鼎精細化工公司，而其主張為詐欺者係第三人童娟德，
      是被告縱確遭童娟德詐欺，亦未能舉證詐欺情節為昆山高
      鼎精細化工公司與之達成還款協議時明知或可得而知，被
      告此節所辯，自無可採。至被告於本院最後一次言詞辯論
      期日聲請訊問證人即其配偶，待證事實為詐欺情節部分，
      被告前已陳稱簽立還款協議當日其配偶並不在場，自難認
      有調查之必要。
（三）既無證據足認被告係遭詐欺而與昆山高鼎精細化工公司達
      成本件還款協議，則被告願透過寶順興運通公司於九十六
      年三月三十一日前逐月歸還上海寶臻興貿易公司積欠昆山
      高鼎精細化工公司之貨款人民幣五十一萬五千零五十元六
      角六分，殆無疑義。至被告另辯稱該紙還款協議僅其一人
      簽名，應不生效力部分，亦無可採，蓋當事人互相表示意
      思一致者，無論其為明示或默示，契約即為成立，民法第
      一百五十三條第一項規定甚明，被告既供承其簽立該紙還
      款協議之際確有與昆山高鼎精細化工公司達成協議、透過
      寶順興運通公司於九十六年三月三十一日前逐月歸還上海
      寶臻興貿易公司積欠昆山高鼎精細化工公司貨款人民幣五
      十一萬五千零五十元六角六分之意思，該意思並到達昆山
      高鼎精細化工公司、為該公司接受，則雙方間契約業已成
      立，無待昆山高鼎精細化工公司簽立該還款協議。
（四）按債務承擔，有免責債務承擔與併存債務承擔之別，前者
      於契約生效後原債務人脫離債務關係，後者為第三人加入
      債務關係與原債務人併負同一之債務，而原債務人並未脫
      離債務關係；第三人與債權人訂立契約承擔債務人之債務
      者，其債務固於契約成立時移轉於該第三人，惟第三人與
      債權人訂立之契約，係由該第三人加入為債務人，而與原
      債務人就同一債務、各負全部給付之責任者，雖學說上稱
      為重疊的債務承擔，究與民法第三百條所規定之免責債務
      承擔不同，原債務人就其債務仍與該第三人連帶負其責任
      ，最高法院四十九年台上字第二０九０號、二十三年上字
      第一三七七號著有判例闡釋甚明。本件被告與債權人昆山
      高鼎精細化工公司約定願於九十六年三月三十一日前逐月
      歸還上海寶臻興貿易公司積欠之貨款人民幣五十一萬五千
      零五十元六角六分，迭已敘及，核其性質應屬併存（重疊
      ）債務承擔，被告固就該貨款債務負全部給付之責，但原
      債務人上海寶臻興貿易公司並未脫離債務關係，在上海寶
      臻興貿易公司或被告清償範圍內，另一債務人同免責任。
（五）又以特種通用貨幣之給付為債之標的者，如其貨幣至給付
      期失通用效力時，應給以他種通用貨幣；以外國通用貨幣
      定給付額者，債務人得按給付時，給付地之市價，以中華
      民國通用貨幣給付之，但訂明應以外國通用貨幣為給付者
      ，不在此限，民法第二百零一條、第二百零二條定有明文
      。大陸地區發行之幣券，除其數額在財政部所定限額以下
      外，不得進出入臺灣地區，但其數額在所定限額以上，自
      動向海關申報者，由旅客自行封存於海關，出境時准予攜
      出；本條例第三十八條第一項所稱幣券，指大陸地區發行
      之貨幣、票據及有價證券，臺灣地區與大陸地區人民關係
      條例第三十八條、臺灣地區與大陸地區人民關係條例施行
      細則第五十二條亦有明文規定。本件原告所受讓、被告所
      承擔之上海寶臻興貿易公司積欠昆山高鼎精細化工公司之
      貨款債務，以大陸地區發行之「人民幣」為計數貨幣，此
      觀還款協議、債權讓與契約書所載即明，而人民幣在臺灣
      地區並無通用效力，參諸本件還款協議係約定由被告透過
      寶順興運通公司歸還該筆貨款，寶順興運通公司係依我國
      公司法設立登記在臺北市中山區○○○路之公司，有經濟
      部商業司公司基本資料查詢單可參，顯見雙方間已有該筆
      貨款得以新臺幣請求、支付之約定，且被告亦當庭肯認原
      告以新臺幣為計數貨幣之請求，則本件原告得按給付時、
      給付地之市價，折算新臺幣請求被告清償該筆貨款。
（六）經查，本件債務清償期即九十六年三月三十一日為休假日
      無貨幣交換匯率，爰以其後第一個營業日即同年四月二日
      之人民幣與新臺幣匯率一比四‧二八０五八計算（此有國
      際匯率表在卷可考），本件貨款折合新臺幣為二百二十萬
      四千七百一十六元【小數點以下四捨五入】。
五、次按給付有確定期限者，債務人自期限屆滿時起，負遲延責
    任；遲延之債務，以支付金錢為標的者，債權人得請求依法
    定利率計算之遲延利息；應付利息之債務，其利率未經約定
    ，亦無法律可據者，週年利率為百分之五，民法第二百二十
    九條第一項、第二百三十三條第一項前段、第二百零三條亦
    有明文。上海寶臻興貿易公司積欠昆山高鼎精細化工公司貨
    款人民幣五十一萬五千零五十元六角六分，被告於九十五年
    十月三十一日與昆山高鼎精細化工公司成立債務承擔契約，
    約定願於九十六年三月三十一日前清償該筆貨款，該契約雙
    方合意得以新臺幣為計數貨幣請求、付款，該筆貨款於給付
    期折合新臺幣二百二十萬四千七百一十六元，昆山高鼎精細
    化工公司業將對被告之債權讓與原告，從而，原告依受讓之
    債權請求被告給付二百二十萬四千七百一十六元，及自給付
    期翌日即九十六年四月一日起至清償日止，按週年利率百分
    之五計算之利息，洵屬有據，應予准許，逾此範圍之請求，
    則無理由，爰予駁回。
六、本件事證已臻明確，兩造其餘攻擊防禦方法及所提證據，於
    判決結果不生影響，爰不一一論列，併此敘明。
七、原告陳明願供擔保請准宣告假執行，就其勝訴部分，核無不
    合，爰酌定相當擔保金額准許之，原告敗訴部分，其假執行
    之聲請亦失所附麗，爰併駁回之。
據上論結，本件原告之訴一部有理由、一部無理由，依民事訴訟
法第七十九條、第三百九十條第二項，判決如主文。
中    華    民    國    97    年    3     月    31    日
                    民事第一庭  法  官  洪文慧
上列正本核與原本無異。
如不服本判決，得於判決送達之翌日起二十日內，以書狀敘述理
由，向本庭提起上訴。
中    華    民    國    97    年    3     月    31    日
                                書記官  林芝儀


司法院資訊處製作；財團法人民間司法改革基金會備份。
